【裁判字號】    89,上易,913
【裁判日期】    890523
【裁判案由】    違反動產擔保交易法
【裁判全文】
臺灣高等法院臺中分院刑事判決                    八十九年度上易字第九一三號
    上  訴  人
    即  被  告  乙○○
右上訴人，因被告違反動產擔保交易法案件，不服臺灣臺中地方法院八十九年度易字
第六六六號，中華民國八十九年三月十四日第一審判決（聲請簡易判決處刑案號：臺
灣臺中地方法院檢察署八十八年度偵字第二二八二八號），提起上訴，本院判決如左
：
    主  文
上訴駁回。
乙○○緩刑貳年。
    事實及理由
一、本案經本院審理結果，認第一審判決以上訴人即被告乙○○（下稱被告），共同
    動產擔保交易之債務人，意圖不法之利益，將標的物遷移，致生損害於債權人，
    處拘役三十日，如易科罰金以三百元折算一日，其認事用法及量刑並無不當，應
    予維持，並引用第一審判決書記載之事實、證據及理由（如附件）。且原審判決
    書據上論斷欄漏引刑法第三十一條第一項，應予補正之。
二、被告上訴意旨略稱：其非買受人，亦未占有該機車，而係其兄汪聖龍欲向告訴人
    買機車時，邀其當保證人，其亦已還清分期款，告訴人要其一併返還該機車之違
    規款項，非其所能清償云云。惟查依卷附被告不爭執之契約書所載：買受人係被
    告乙○○，該契約書亦無其他連帶保證人之載明，可見被告上開所辯已難採取。
    況被告於原審所提八十八年七月份繳款單雖載明客戶為「汪聖龍」，但此憑證不
    足以推翻被告係買受人之事實，汪聖龍經原審傳喚且未能出庭，此外，被告亦別
    無其他證據之提出以供調查其非買受人，至被告買受該機車後交由何人使用，係
    屬另一問題，參以被告自承其於本案前曾以自己名義向告訴人另外購買一部機車
    使用，自知該契約應如何簽訂，則被告上開所辯，核係卸責之詞，難以採信。原
    審因而依上開規定，量處被告拘役三十日，並諭知易科罰金之折算標準，經核並
    無不合，被告之上訴，難認有理由，自應依法駁回其上訴。
三、惟查，被告素行良好，未曾受有期徒刑以上刑之宣告，此有被告之前科表在卷可
    稽，受此罪刑之宣告，應知警惕，無虞再犯，犯後亦與告訴人成立和解，給付所
    有餘欠分期款之事實，有和解書在卷可憑（參見本院卷十九頁），並為告訴代理
    人丙○○所是認，本院爰認應一併宣告緩刑二年，用啟自新。
據上論結，應依刑事訴訟法第三百七十三條、第三百六十八條，刑法第七十四條第一
款，判決如主文。
本案經檢察官甲○○到庭執行職務
中      華      民      國    八十九     年     五     月    二十三     日
                                  臺灣高等法院臺中分院刑事第二庭
                                        審判長法  官  羅  禮  政
                                              法  官  陳  欣  安
                                              法  官  蔡  聰  明
右正本證明與原本無異。
不得上訴。
                                              書記官    瑞  芳
中      華      民      國    八十九     年     五     月    二十四     日
附錄：本案論罪科刑法條全文
動產擔保交易法第三十八條：
動產擔保交易之債務人，意圖不法之利益，將標的物遷移、出賣、出質、移轉、抵押
或為其他處分，致生損害於債權人者，處三年以下有期徒刑、拘役或科或併科六千元
以下罰金。
                                                                        Ｅ
台灣台中地方法院刑事判決                          八十九年度易字第六六六號
公  訴  人  台灣台中地方法院檢察署檢察官
    被      告  乙○○  女  二十一歲（民國○○○年○月○日生）
                        住台中縣龍井鄉○○路新庄仔巷一一０弄一二號
                        身分證統一編號：Ｕ二二九五二五五號
右列被告因違反動產擔保交易法案件，經檢察官聲請簡易判決處刑（八十八年度偵字
第二二八二八號），經本院沙鹿簡易庭認為不宜逕以簡易判決處刑，簽由本院依通常
程序審理（八十九年度沙簡字第一０號），本院判決如左：
    主    文
乙○○共同動產擔保交易之債務人，意圖不法之利益，將標的物遷移，致生損害於債
權人，處拘役參拾日，如易科罰金，以參佰元折算壹日。
    事    實
一、乙○○於民國八十八年五月十三日，以動產擔保交易附條件買賣之方式，向中國
    聯合機車租賃有限公司（下稱中國聯合公司）購買車牌號碼ＹＩＣ–七七一號機
    車一部，並約定由乙○○為動產擔保交易之債務人，總價金新台幣（下同）六萬
    六千五百五十元，分十一期繳付，每月一期，每期付款六千零五十元，標的物存
    放地點為台中縣龍井鄉○○路新庄仔巷一一０弄一二號乙○○之住處，在價金未
    付清之前，標的物所有權仍屬於出賣人所有，買受人僅得依約占有使用，不得任
    意遷移或為其他處分。詎乙○○於取得標的物該車後，即將該車交予知情之案外
    人汪聖龍使用，並於支付三期分期款項共一萬八千一百五十元後拒不付款，且與
    其兄汪聖龍共同基於意圖為自己不法利益之犯意聯絡，將該標的物交由汪聖龍遷
    移至台中縣市某處，致生損害於債權人中國聯合公司，而迄未能尋獲該車。
二、案經中國聯合公司訴請臺灣臺中地方法院檢察署檢察官聲請以簡易判決處刑，經
    本院沙鹿簡易庭認為不宜逕以簡易判決處刑，而改適用通常程序審判。
    理    由
一、訊據被告乙○○固對於其確於上開時、地同意簽訂上開附條件買賣合約，以購買
    上開車輛等情供認不諱，核與告訴人中國聯合公司代理人丙○○指訴情節相符，
    復有附條件買賣契約書、機車買賣合約書、逕行舉發通知書及存證信函在卷足證
    ，應認為真。惟其仍矢口否認有何違反動產擔保交易法第三十八條之犯行，辯稱
    ：其自始即未取得該車，更未曾使用該車，係其兄要求其當保證人，其甫簽訂該
    契約購買該車，然其不知約定存放地點為其住處，且分期款亦非其支付，該車自
    始即由汪聖龍使用，惟其兄汪聖龍久未返家，故該車亦為汪聖龍遷移至台中縣市
  某處等情。惟查，被告乙○○既供認其確曾同意購買該車，並簽訂上開契約，且
    將該車交予其兄汪聖龍任意使用等語，則被告自不得諉為不知該車約定存放地點
    等事項，亦即被告辯稱其不知約定內容，亦非債務人云云，委無足採；又被告雖
    另以其未曾取得該車，亦未曾使用該車云云置辯，然查被告既自承其已無法找到
    其兄汪聖龍，然該車確由汪聖龍使用，且經本院傳喚汪聖龍之結果，汪聖龍亦確
    已遷移不明，是被告辯稱其未曾取得該車以交予汪聖龍使用云云，應係卸責之詞
    ，無足採信；再查，被告既自承其同意該車由其兄汪聖龍任意使用，且汪聖龍其
    後亦因而將該車遷移他處，迄未能尋獲，而中國聯合公司其後曾以存證信函通知
    其繳付分期款，然其仍未依約繳付等情，核與告訴人所述情節相符，復有存證信
    函在卷足證，並已確實致使債權人中國聯合公司追索無著，足見被告確有與其兄
    汪聖龍共同意圖不法所有之利益，並同意其兄將該車任意遷移他處等情，是本件
    罪證明確，被告犯行堪以認定。
二、被告乙○○為動產擔保交易之債務人，其於購得標的物後，任意交由其兄汪聖龍
    使用及遷移，並拒納餘款，其有不法利益之意圖甚明。核被告乙○○所為，係犯
動產擔保交易法第三十八條之罪。被告乙○○與其兄汪聖龍二人間就上開犯行，
    有犯意聯絡及行為分擔，應為共同正犯。另公訴人雖未敘及案外人汪聖龍係違反
    動產擔保交易法第三十八條之共同正犯，然依被告所言，汪聖龍係於明知其有簽
    訂上開動產擔保附條件買賣契約之情形下，仍將該車遷移，則汪聖龍即因與被告
    乙○○即動產擔保交易之債務人係共同實施上開違反動產擔保交易法第三十八條
    ，將標的物遷移之犯行，而應依刑法第三十一條第一項之規定，以違反動產擔保
    交易法第三十八條之共犯論，從而本院自得加以審究，附此敘明。爰審酌被告迄
    未繳納其餘分期款項，且原遷移之該車尚未交予中國聯合公司取回，然其曾表示
    願賠償中國聯合公司之損失，其犯罪之動機、目的及態度等一切情狀，量處如主
    文所示之刑，並諭知易科罰金折算之標準。
據上論結，應依刑事訴訟法第四百五十二條、第二百九十九條第一項前段，動產擔保
交易法第三十八條，刑法第十一條前段、第二十八條、第四十一條，罰金罰鍰提高標
準條例第一條前段、第二條，判決如主文。
中      華      民      國      八十九      年    三      月    十四    日
臺灣臺中地方法院刑事第六庭
                                    法  官  許  惠  瑜
右正本證明與原本無異。
如不服本判決，應於送達後十日內向本院提出上訴狀（須附繕本），上訴於台灣高等
法院台中分院。
                                     書記官
中      華      民      國      八十九      年    三      月    十五    日
附錄條文：
動產擔保交易法第三十八條
動產擔保交易之債務人，意圖不法之利益，將標的物遷移、出賣、出質、移轉、抵押
或為其他處分，致生損害於債權人者，處三年以下有期徒刑、拘役或科或併科六千元
以下之罰金。


司法院資訊處製作；財團法人民間司法改革基金會備份。
